【裁判字號】    89,訴,667
【裁判日期】    900410
【裁判案由】    妨害自由等
【裁判全文】
臺灣嘉義地方法院刑事判決                          八十九年度訴字第六六七號
    公  訴  人  臺灣嘉義地方法院檢察署檢察官
    被      告  甲○○
右列被告因家庭暴力犯罪之妨害自由等案件，經檢察官提起公訴（八十九年度偵字第
五九五二號），本院判決如左：
    主  文
甲○○傷害人之身體，處有期徒刑肆月，如易科罰金，以佰元折算壹日。
被訴妨害自由部分無罪。
    事  實
一、甲○○為丙○○之前配偶，二人於民國八十八年三月二十二日離婚，具有家庭暴
    力防治法第三條第一款所指之家庭成員關係。八十九年九月十九日凌晨零時許，
    甲○○在其位於嘉義縣中埔鄉○○村○○路三百七十五巷二弄五號住處與丙○○
    因細故發生口角，甲○○竟萌普通傷害之犯意，持其女兒所有之小型木質球棒接
    續毆打丙○○，致丙○○因而受有頭部、頸部、雙手、背部、臀部等多處受傷瘀
    血等傷害。
二、案經丙○○訴由嘉義縣警察局中埔分局報告台灣嘉義地方法院檢察署檢察官偵查
    起訴。
    理  由
一、訊據被告甲○○對於右揭傷害之犯罪事實坦承不諱，核與告訴人丙○○之指訴相
    符，此外並有行政院衛生署嘉義醫院八十九年九月十九日傷害診斷書一紙附卷可
    稽（偵查卷第七頁），被告之自白與事實相符，堪以採信，事證明確，其傷害犯
    行堪以認定。
二、核被告所為，係犯刑法第二百七十七條第一項之傷害人之身體罪。被告為告訴人
    之配偶，與告訴人間具有家庭暴力防治法第三條第一款所指之家庭成員關係，被
    告所犯並屬該法第二條第二項之家庭暴力罪。爰審酌被告犯罪動機、目的、手段
    、與告訴人之關係為前配偶、事後迄未與告訴人達成和解賠償損害及其他一切情
    狀，量處如主文所示之刑，並諭知易科罰金之折算標準，以示儆懲。
三、公訴意旨另以：被告於八十九年九月十八日當晚，邀約告訴人至嘉義縣中埔鄉○
    ○村○○路○段之友人住處，待告訴人依約前往後，被告即以基於剝奪人之行動
    自由之意思，強攜告訴人進入其ＲＱ—二三三八號自用小貨車上，並載回被告之
    右開住處，限制告訴人之行動自由，迄至翌日即十九日上午九時許始釋放告訴人
    ，因認被告涉有刑法第三百零二條第一項之妨害自由罪嫌。本件公訴人認被告涉
    有上開犯行，係以告訴人之指訴及前開傷害診斷書為其主要論據，訊據被告則堅
    決否認有何妨害自由犯行，辯稱：未強拉告訴人上車，亦未限制告訴人行動，打
    傷告訴人後，告訴人還幫小孩洗澡，隔天就載告訴人回家等語。按犯罪事實應依
    證據認定之，無證據不得推定其犯罪事實；又不能證明被告犯罪者，應諭知無罪
    之判決，刑事訴訟法第一百五十四條、第三百零一條第一項分別定有明文。次按
    告訴人之告訴，係以使被告受刑事訴追為目的，是其陳述是否與事實相符，仍應
    調查其他證據以資審認，而所謂證據，須適於為被告犯罪事實之證明者，始得採
    為斷罪資料，如未能發現相當證據，或證據不足以證明，自不能以推測或擬制之
    方法，以為裁判基礎，此亦有最高法院五十二年台上字第一三００號、二九年上
    字第三一０五號判例可資參照。經查：（一）告訴人抵達嘉義縣中埔鄉○○村○
    ○路○段三百三十七號即證人乙○○住所與被告會面後，與被告有說有笑，並說
    要去看小孩等情，業據證人乙○○到庭結證屬實，該證人並結證稱不知告訴人與
    被告如何離開（本院八十九年十二月二十日訊問筆錄），則被告強押告訴人上車
    之證據已嫌未備；（二）質之告訴人關於被告在住處限制告訴人行動自由之方法
    ，告訴人答以被告取走身分證不讓其離開，後來告訴人以死相脅才脫身云云（本
    院九十年二月二十七日訊問筆錄）。惟告訴人果被取走身分證，何以即無法脫身
    ，殊屬難解，則被告是否果有限制告訴人離開住處之妨害自由犯行，亦有疑問；
    （三）告訴人離開被告住所時，是由被告開車載送，業據被告供承在卷，亦為告
    訴人所不否認（本院九十年二月二十七日訊問筆錄），惟告訴人苟確遭被告限制
    行動達一夜之久，逃離被告之控制猶恐不及，怎可能反而同意被告開車載送？參
    以告訴人既尚有體力離開被告住處，於經歷被告一夜之凌虐後，竟延至八十九年
    九月二十三日即案發四日後始向警局提出告訴，由此以觀，更無法使人相信被告
    確有妨害自由犯行。綜上，公訴意旨認依傷害診斷書所載傷勢，告訴人確遭被告
    毆打至遍體鱗傷，足見該等傷害係因告訴人不願與被告返回住所，始於返回住所
    後暴力相向，以此威嚇並繼續限制告訴人之行動自由，其推論似認被告既有傷害
    告訴人犯行，必有妨害告訴人自由犯行。惟本件被告既否認犯行，依前所述，又
    無其他妨害自由之積極證據可資佐證，實難以傷害犯行直接推論出妨害自由犯行
    ，是告訴人之指訴及傷害診斷書均無法作為認定犯罪事實之證據，公訴人所舉之
    證據，不足以證明被告確有妨害自由犯行，此外，復查無其他積極證據，足認被
    告確有公訴人所指犯行，既不能證明被告犯罪，此部分依法應諭知無罪之判決。
據上論斷，應依刑事訴訟法第二百九十九條第一項前段、第三百零一條第一項，刑法
第二百七十七條第一項、第四十一條第一項前段，罰金罰鍰提高標準條例第一條前段
、第二條，判決如主文。
本案經檢察官張長樹到庭執行職務。
中    華      民      國      九十       年      四       月      十    日
                                臺灣嘉義地方法院刑事第二庭
                                      審判長法  官  許  進  國
                                            法  官  唐  淑  民
                                            法  官  廖  政  勝
右正本證明與原本無異。
如不服本判決，應於判決送達後十日內向本院提出上訴狀( 應附繕本 )。
中    華      民      國      九十       年      四       月      十    日
                                            書記官  陳  湘  蓉
附錄本案論罪科刑法條全文
刑法第二百七十七條第一項
傷害人之身體或健康者，處三年以下有期徒刑、拘役或一千元以下罰金。


司法院資訊處製作；財團法人民間司法改革基金會備份。
